臺灣桃園地方法院刑事判決　　　　　　　100年度訴字第844號
公　訴　人　臺灣桃園地方法院檢察署檢察官
被　　　告　鄭世安
選任辯護人　楊正評律師
上列被告因違反毒品危害防制條例案件，經檢察官提起公訴（10
0 年度偵字第4193號、第13267 號），本院判決如下︰
    主  文
鄭世安無罪。
    理  由
一、公訴意旨略以：被告鄭世安明知海洛因為毒品危害防制條例
    第2 條第2 項第1 款所列管之第一級毒品，依法不得販賣，
    竟與徐素娟（所涉販賣第一級毒品海洛因部分，業經本院以
    100 年度訴字第238 號刑事判決判處有期徒刑7 年8 月）共
    同基於販賣第一級毒品海洛因之犯意聯絡，推由徐素娟於99
    年12月3 日晚間11時56分38秒，持用門號0000000000號行動
    電話與吳昇學所持用之門號0000000000號行動電話聯繫交易
    海洛因事宜後，復由鄭世安於翌日（4 日）凌晨1 時許，在
    桃園縣龜山鄉○○路101 號「古新公司」附近某不詳地點，
    以新臺幣2,000 元之價格，販賣第一級毒品海洛因予吳昇學
    1 次。因認被告鄭世安係涉犯毒品危害防制條例第4 條第1
    項之販賣第一級毒品罪嫌。
二、按犯罪事實應依證據認定之，無證據不得認定犯罪事實。又
    不能證明被告犯罪者，應諭知無罪之判決，刑事訴訟法第15
    4 條第2 項、第301 條第1 項分別定有明文。又事實之認定
    ，應憑證據，如未能發現相當證據，或證據不足以證明，自
    不能以推測或擬制之方法，以為裁判基礎。再認定不利於被
    告之事實，須依積極證據，苟積極證據不足為不利於被告事
    實之認定時，即應為有利於被告之認定，更不必有何有利之
    證據。而認定犯罪事實所憑之證據，雖不以直接證據為限，
    間接證據亦包括在內；然而無論直接或間接證據，其為訴訟
    上之證明，須於通常一般之人均不致有所懷疑，而得確信其
    為真實之程度者，始得據為有罪之認定，倘其證明尚未達到
    此一程度，而有合理之懷疑存在，致無從為有罪之確信時，
    即應為無罪之判決。又刑事訴訟法第161 條第1 項規定：檢
    察官就被告犯罪事實，應負舉證責任，並指出證明之方法。
    因此，檢察官對於起訴之犯罪事實，應負提出證據及說服之
    實質舉證責任。倘其所提出之證據，不足為被告有罪之積極
    證明，或其指出證明之方法，無從說服法院以形成被告有罪
    之心證，基於無罪推定之原則，自應為被告無罪之判決（最
    高法院30年度上字第816 號、40年度臺上字第86號、76年度
    臺上字第4986號、92年度臺上字第128 號判例意旨參照）。
    經核本件公訴意旨認被告鄭世安涉犯前揭罪嫌，無非係以被
    告鄭世安於警詢及偵查中所為之供述、證人吳昇學於檢察官
    訊問時具結後所為證述，行動電話門號0000000000號於99年
    12月3 日晚間11時56分38秒許、99年12月4 日凌晨0 時38分
    8 秒許及同日凌晨1 時2 分3 秒許之通訊監察譯文，法務部
    調查局100 年7 月26日調科參字第10000435770 號聲紋鑑定
    報告書及語音分析暨聲紋鑑定資料等件，為其主要論據。
三、證據能力部分
（一）按被告以外之人於審判外之言詞或書面陳述，除法律有規
      定者外，不得作為證據；被告以外之人於審判外向法官所
      為之陳述，得為證據。被告以外之人於偵查中向檢察官所
      為之陳述，除顯有不可信之情況者外，得為證據；再被告
      以外之人於審判外之陳述，雖不符刑事訴訟法第159 條之
      1 至第159 條之4 之規定，而經當事人於審判程序同意作
      為證據，法院審酌該言詞陳述或書面陳述作成時之情況，
      認為適當者，亦得為證據。當事人、代理人或辯護人於法
      院調查證據時，知有第159 條第1 項不得為證據之情形，
      而未於言詞辯論終結前聲明異議者，視為有前項之同意。
      刑事訴訟法第159 條第1 項、第159 條之1 、第159 條之
      5 分別定有明文。經查：
   1、證人徐素娟於其被訴販賣第一級、第二級毒品罪嫌之本院
      另案100 年度訴字第238 號毒品危害防制條例案件之100
      年6 月23日審理期日中所為之陳述，對被告鄭世安而言，
      均屬被告以外之人於審判外向法官所為之陳述，依刑事訴
      訟法第159 條第1 第1 項之規定，得為證據。
   2、證人吳昇學於檢察官訊問時經具結後所為之證述，其性質
      雖屬傳聞證據，惟本院審酌證人吳昇學自稱曾於99年12月
      3 日晚間11時56分38秒，以其所持用之門號0000000000號
      行動電話接聽徐素娟以門號0000000000號行動電話撥打之
      來電，徐素娟並表示將委請他人交送其所購買之第一級毒
      品海洛因至其所在地，嗣其於99年12月4 日凌晨0 時38分
      8 秒許、99年12月4 日凌晨1 時2 分3 秒許，曾接獲持用
      徐素娟之行動電話之不詳男子來電，雙方相約會面後，其
      即將價金2,000 元交付該男子，並自該男子處取得不詳數
      量海洛因1 包，依其陳述親身經歷本案事發經過，其證詞
      對認定犯罪事實之存否自有其必要性，且上開證人於檢察
      官偵查中，經檢察官諭知證人有具結之義務及偽證之處罰
      並命朗讀結文具結擔保其證言之真實性後，以證人身分，
      於檢察官面前完整、連續陳述其親身經歷，且查無違法取
      證之瑕疵存在，復參諸如後述理由欄「四、（一）」所示
      之理由，堪認應無顯不可信之情形，依刑事訴訟法第159
      條之1 第2 項之規定，自得為證據。
（二）另本件認定事實所引用之行動電話門號0000000000號於99
      年12月3 日晚間11時56分38秒許、99年12月4 日凌晨0 時
      38分8 秒許及同日凌晨1 時2 分3 秒許之通訊監察譯文、
      法務部調查局100 年7 月26日調科參字第10000435770 號
      聲紋鑑定報告書及語音分析暨聲紋鑑定資料、內政部警政
      署刑事警察局100 年6 月8 日刑鑑字第100062665 號函等
      證據，檢察官、被告及其辯護人均未主張排除其證據能力
      ，且迄於本院言詞辯論終結前均未表示異議，本院審酌其
      並無證據證明係公務員違背法定程序所取得，文書證據部
      分亦無刑事訴訟法第159 條之4 之顯有不可信之情況與不
      得作為證據之情形，是本件認定事實所引用前開證據，均
      認為有證據能力。
四、訊據被告鄭世安堅詞否認有何販賣第一級毒品犯行，辯稱：
    我從來沒有幫徐素娟送過毒品，用徐素娟的行動電話門號00
    00000000號與吳昇學聯絡的人不是我等語。經查：
（一）證人徐素娟於99年12月間所持用之行動電話門號為000000
      0000號一節，業據證人徐素娟於其被訴販賣第一級、第二
      級毒品罪嫌之本院另案100 年度訴字第238 號毒品危害防
      制條例案件之100 年6 月23日審理期日中及證人吳昇學於
      檢察官訊問時陳明在卷；又證人吳昇學於99年12月間所持
      用之行動電話門號為0000000000號一節，亦據證人吳昇學
      於檢察官訊問時證述明確，均堪認定。再者，證人吳昇學
      曾於99年12月3 日晚間11時56分38秒，以其所持用之門號
      0000000000號行動電話接聽徐素娟以門號0000000000號行
      動電話撥打之來電，雙方對話內容為：「（B ，即徐素娟
      ：你現在一樣在工廠嗎？）A ，即吳昇學：嗯。（B ：我
      叫我老公拿過去喔。）A ：他到了嗎？（B ：他過去了。
      ）」，嗣於翌日即99年12月4 日凌晨0 時38分8 秒許，某
      不詳男子持用前開原為徐素娟所使用之門號0000000000號
      行動電話撥打電話至吳昇學所持用之前開行動電話門號，
      雙方通話內容為：「（B ，即該不詳男子：你好我是『饅
      頭』她的朋友…我過來了你是在什麼路？在文化幾路下去
      那個7-11？）A ，即吳昇學：那個龜山這一個…。（B ：
      嗯？）A ：在忠義路啊。（B ：那我過頭了，因為我是從
      『統帥高爾夫球場』那裡過去喔，歹勢歹勢…。）」，後
      於99年12月4 日凌晨1 時2 分3 秒許，該不詳男子再次持
      用門號0000000000號行動電話撥打電話至吳昇學所持用之
      前開行動電話門號，雙方通話內容為：「（B ，即該不詳
      男子：我在你車子旁邊這裡。）A ，即吳昇學：好。」，
      此有行動電話門號0000000000號於前開時間之通訊監察譯
      文在卷可佐。又證人吳昇學於檢察官訊問時證稱：「我都
      叫徐素娟『妹仔』，我聽過別人叫她『饅頭』，上開對話
      內容這一次，是徐素娟託一位男子和我聯絡，該男子開車
      過來與我交易海洛因，這次我是以2,000 元購得數量不詳
      的海洛因，地點在我公司路口的便利商店，我將2,000 元
      現金交與該名男子。」等語在卷，而證人徐素娟於其被訴
      販賣第一級、第二級毒品罪嫌之本院另案100 年度訴字第
      238 號毒品危害防制條例案件之100 年6 月23日審理期日
      中，對證人吳昇學證述內容均表所述屬實，並坦承該次販
      賣第一級毒品與吳昇學之犯行。是綜上各情，徐素娟與某
      真實姓名年籍不詳之成年男子共同基於販賣第一級毒品海
      洛因之犯意聯絡，於99年12月3 日晚間11時56分38秒許，
      由徐素娟以其所持用之門號0000000000號行動電話撥打吳
      昇學所持用之門號0000000000號行動電話，於電話中向吳
      昇學表示將立刻委託「老公」將欲販售與吳昇學之第一級
      毒品海洛因送往吳昇學所在處所，嗣該不詳男子即持原由
      徐素娟所使用之前開行動電話，於99年12月4 日凌晨0 時
      38分8 秒許、99年12月4 日凌晨1 時2 分3 秒許，先後撥
      打吳昇學所持用之前開電話與吳昇學聯繫並約定碰面地點
      ，嗣雙方在吳昇學所任職處所附近之便利商店會合後，吳
      昇學即將價金2,000 元交付與該不詳男子，而該不詳男子
      亦交付數量不詳之海洛因1 包與吳昇學之事實，洵堪認定
      。
（二）次查，被告鄭世安與徐素娟於99年10月間相識並進而交往
      ，於同年12月間兩人為男女朋友關係一節，業據被告鄭世
      安於檢察官訊問時及本院審理中坦認無訛，是公訴人即據
      以指稱證人徐素娟於前揭與證人吳昇學之對話中所提及之
      「老公」其人，當即為被告鄭世安，故與徐素娟共同販賣
      第一級毒品與吳昇學之人，即堪認為被告鄭世安云云。惟
      查，揆諸前開證人徐素娟與吳昇學之通訊監察譯文所示，
      徐素娟於99年12月3 日晚間11時56分38秒與吳昇學之對話
      中，雖曾表示「我叫我老公拿過去喔」等語，惟並未提及
      該「老公」之姓名、綽號、特徵等任何足以識別該男子身
      分之內容，而嗣於99年12 月4日凌晨0 時38分8 秒許、99
      年12月4 日凌晨1 時2 分3 秒許與證人吳昇學聯繫之不詳
      男子，亦僅表明「我是『饅頭』她的朋友」，而未曾透露
      任何足資特定該名男子之身分特徵，是以，得否僅因被告
      鄭世安於前開期間與證人徐素娟係男女朋友，即逕認徐素
      娟口中稱之為「老公」之人必然為被告鄭世安，本已屬可
      疑。況且，衡諸現今社會風氣及男女交往觀念，「老公」
      之稱呼已非專指民法上存在婚姻關係之配偶一方，亦可能
      作為對親密男友之暱稱，而查，被告鄭世安於本院審理中
      辯稱：「我與徐素娟是在99年10月、11月間的時候認識，
      先發生關係，之後才慢慢同居。我與徐素娟剛開始發生關
      係時，他稱呼我的時候是叫我的外號『山東』，叫我『老
      公』是到比較後面的時候，因為我剛認識徐素娟的時候，
      她還沒有離婚，她有一個真正的老公在關，而且她還有其
      他的男朋友，其中一個綽號叫『巫婆』的巫賢偉是在99年
      7 月份的時候入監執行，但她還有一個在新竹的男朋友，
      徐素娟的交友很複雜。」等語在卷，而以徐素娟於本身婚
      姻關係尚仍存續之中即與被告鄭世安交往一情觀之，堪認
      徐素娟之感情忠誠本屬薄弱，是被告鄭世安所述徐素娟交
      往對象複雜、男友眾多，故徐素娟所稱「老公」之人非可
      特定為其一一節，顯非全屬子虛。是以，證人徐素娟於前
      揭對話中提及之「老公」其人，是否即為被告鄭世安一節
      ，已難驟認。
（三）復查，公訴人就證人吳昇學與該名交付海洛因之不詳男子
      於99年12月4 日凌晨0 時38分8 秒許、99年12月4 日凌晨
      1 時2 分3 秒許之對話內容，送法務部調查局為聲紋鑑定
      ，經鑑定結果為：「送鑑證物通訊監察光碟1 片，光碟之
      電話錄音內容中待鑑疑為『鄭世安』男子聲音，與本局採
      樣之鄭世安聲調經比對分析結果，兩者語音特徵相似率約
      77.58 ％，研判與鄭世安本人聲音音質相同。（研判結果
      係參照比對PSS Curve 統計圖，此統計圖係出自美國聲紋
      專家Tosi博士所發表之論文，若兩者語音特徵相似率高於
      70％以上者，即判定《音質相同》，所謂《音質相同》即
      兩者聲音可能出自同一人）。」，此有法務部調查局100
      年7 月26日調科參字第10000435770 號聲紋鑑定報告書在
      卷可參。惟查，依法務部調查局上開聲紋鑑定報告書附件
      「語音分析聲紋暨聲紋鑑定資料」所載鄭世安採樣語句與
      聲紋圖譜比對結果所示，該次鑑定被告鄭世安經採樣語句
      共9 句，分別為「A1：我是那個饅頭他朋友喔。（台語）
      」、「A2：什麼路，我要從什麼路。（台語）」、「A3：
      文化幾路下去那個SEVEN 哈。（國台語）」、「A4：喔那
      是忠義路，阿我超過呀。（台語）」、「A5：統帥高爾夫
      球場。（國語）」、「A6：那個小路ㄚ起來。（台語）」
      、「A7：喂嘿，抱歉喔，你那邊是。（台語）」、「A8：
      我在ㄟ那個旁邊這裡。（台語）」、「A9：你的車後面這
      裡。（台語）」，而其中僅有A1、A3、A5、A8該4 句經比
      對後認與通訊監察錄音光碟中該不詳男子之音質相同，易
      言之，採樣語句9 句之中，即有5 句未能判認為音質相同
      ，其未能判別為相同之比例超過半數。再者，鑑定機關就
      A1、A3、A5、A8 4句判認為音質相同之標準，係以相似率
      超過70％作為門檻，若相似率超過70％，則「可能」出自
      同一人，然此處所稱「可能」為同一人，其正確率若干？
      誤判機率為何？俱未見說明。職是，上開鑑定結果是否即
      足判定通訊監察譯文光碟中與證人吳昇學通話之不詳男子
      即為被告鄭世安一情至無合理懷疑之程度，實難逕認。況
      且，公訴人於囑託法務部調查局為前開鑑定之前，業曾先
      行囑託內政部警政署刑事警察局為聲紋鑑定，惟經該局函
      覆稱：「經將光碟內99月12月4 日凌晨0 時38分2 秒及1
      時1 時2 分3 秒通話之待鑑語音輸入儀器檢視分析結果，
      各通話內容因可比對字數不足，均不符鑑定需求，因此本
      案無法辦理。」此有內政部警政署刑事警察局100 年6 月
      8 日刑鑑字第100062665 號函1 份在卷可參，是堪認本件
      用以與被告鄭世安之聲音比對之通訊監察錄音內容，本身
      恐另有比對素材不足之疑慮。準此，本件要難僅以上開法
      務部調查局聲紋鑑定結果，即認前揭持用徐素娟之門號00
      00000000號行動電話與與吳昇學通話、嗣並交付海洛因與
      吳昇學之不詳男子即為被告鄭世安，而認被告鄭世安有何
      與證人徐素娟共同販賣第一級毒品海洛因之犯行。
五、綜上所述，公訴人所提出之證據尚無足使本院對被告鄭世安
    涉犯販賣第一級毒品罪嫌一節，形成無合理可疑之確信。此
    外，本院復查無其他積極證據足資證明被告鄭世安確有公訴
    人所指上開犯行，此部分核屬不能證明被告犯罪。揆諸首揭
    法條、判例要旨及說明，應諭知被告鄭世安無罪之判決，以
    昭審慎。
據上論斷，應依刑事訴訟法第301條第1項之規定，判決如主文。
本案經檢察官蕭永昌到庭執行職務。
中    華    民    國   100    年    12    月    22    日
                  刑事第十一庭審判長法  官  蔡榮澤
                                    法  官  林大鈞
                                    法  官  林蕙芳
以上正本證明與原本無異。
如不服本判決應於收受判決後10日內向本院提出上訴書狀，並應
敘述具體理由。其未敘述上訴理由者，應於上訴期間屆滿後20日
內向本院補提理由書( 均須按他造當事人之人數附繕本) 「切勿
逕送上級法院」。
                                    書記官  莊凱男
中    華    民    國   101    年    1     月    2     日